【裁判字號】    94,重訴,1288
【裁判日期】    950227
【裁判案由】    確認債權存在
【裁判全文】
臺灣臺北地方法院民事判決            94年度重訴字第1288號
原      告  交通銀行股份有限公司
法定代理人  乙○○
訴訟代理人  王敬堯律師
被      告  交通部台灣鐵路管理局
法定代理人  甲○○
訴訟代理人  蘇章巍律師
複  代理人  謝宜伶律師
上列當事人間請求確認債權存在事件，本院於中華民國95年2月1
6日言詞辯論終結，判決如下：
    主  文
確認訴外人隆成發鐵工廠股份有限公司對被告有新臺幣壹仟零玖
拾肆萬肆仟佰肆拾元之工程款債權存在。
訴訟費用由被告負擔。
    事實及理由
一原告主張：訴外人隆成發鐵工廠股份有限公司（下稱隆成發公
  司）為擔保對原告於民國91年4 月22日，所簽立短期擔保授信
  合約計新臺幣（下同）60,000,000元所衍生之利息、遲延利息
  、違約金等債務，將向被告承攬DR2900、3000型柴聯車廁所設
  備更新工程及莒光號FRK10400（FRK11400）型45輛改善工程（
  下稱系爭工程），契約總價各為68,500,000元、69,180,698元
  之工程款債權設定權利質權予原告，並通知被告在案。嗣隆成
  發公司因積欠原告上開債務，經臺灣高雄地方法院核發93年度
  促字第38184號支付命令，命給付原告9,057,379元，及自93年
  5月1日起至清償日止，按年息百分之七點九七一五計算之利息
  ，其逾期在六個月內給付者，按上開利率百分之十，超過六個
  月者，按上開利率百分之二十加付違約金，且賠償督促程序費
  用1,000元。嗣原告持上開支付命令聲請本院以93年度執字第2
  7540號強制執行事件核發扣押命令，禁止隆成發公司收取對被
  告有關系爭工程之債權，惟隆成發公司對被告尚有49,919,701
  元債權存在，被告竟於收受該扣押命令後，具狀聲明異議否認
  債權存在，爰依強制執行法第120 條規定，請求確認隆成發公
  司對被告有10,944,340元之工程款債權存在等語。並聲明：如
  主文第一項所示。
二被告則以：隆成發公司確實向被告承攬系爭工程，被告於收受
  前開扣押命令後，曾具狀向本院民事執行處表示，被告就系爭
  工程應付於隆成發公司之款項為49,919,701元，被告從未否認
  該債權存在，原告提起本件確認之訴，自無受確認判決之法律
  利益。況隆成發公司之前開工程款，因尚有法務部行政執行署
  高雄執行處等強制執行案件併同執行在案，被告依另案之執行
  命令，尚不得將上開工程款給付原告云云，資為抗辯。並聲明
  ：原告之訴駁回。
三兩造不爭執之事實：
(一)隆成發公司為擔保對原告於91年4 月22日，所簽立短期擔保授
  信合約計60,000,000元所衍生之利息、遲延利息、違約金等債
  務，將向被告承攬之系爭工程款債權設定權利質權予原告，並
  通知被告在案，為兩造所不爭執，有權利質權設定契約書、通
  知函在卷可稽。
(二)原告曾聲請臺灣高雄地方法院核發93年度促字第38184 號支付
  命令，命隆成發公司給付原告9,057,379元，及自93年5月1 日
  起至清償日止，按年息百分之七點九七一五計算之利息，其逾
  期在六個月內給付者，按上開利率百分之十，超過六個月者，
  按上開利率百分之二十加付違約金，且賠償督促程序費用1,00
  0 元，該支付命令業已確定，為兩造所不爭執，有支付命令在
  卷足憑。
(三)原告持上開支付命令聲請本院以93年度執字第27540 號強制執
  行事件核發扣押命令，禁止隆成發公司收取對被告有關系爭工
  程之債權，該扣押命令送達被告後，被告曾具狀聲明異議否認
  債權存在，為兩造所不爭執，並經調閱該卷宗，宗查閱屬實。
四得心證之理由：
  本件兩造所爭執之處，應在於原告提起本件確認之訴，是否有
  確認利益？
(一)按確認法律關係之訴，非原告有即受確認判決之法律上利益者
  ，不得提起之。民事訴訟法第247條第1項前段定有明文。次按
  確認之訴非原告有即受確認判決之法律上利益者，不得提起；
  所謂即受確認判決之法律上利益，係指法律關係之存否不明確
  ，原告主觀上認其在法律上之地位有不安之狀態存在，且此種
  不安之狀態，能以確認判決將之除去者而言（最高法52年台上
  字第1240號判例要旨參照）。本件原告起訴請求隆成發公司就
  系爭工程，有10,944,340元工程款債權存在，被告於前開強制
  執行程序具狀聲明異議否認債權存在，則原告提起本件確認之
  訴，自有受確認判決之法律上利益。
(二)查被告將系爭工程委由隆成發公司施作，隆成發公司就系爭工
  程對被告尚有49,919,701元之債權存在，被告於本件訴訟中已
  不爭執，此有被告94年8月30日鐵機車字第0940018168 號函在
  卷足證（見本院卷第41頁），故原告請求確認隆成發公司就系
  爭工程對被告有10,944,340元工程款債權存在，自屬可取。
五從而，原告請求確認隆成發公司就系爭工程對被告有10,944,3
  40元工程款債權存在，為有理由，應予准許。
六本件事證已臻明確，兩造其餘主張、陳述及所提證據，經審酌
  與本院前揭判斷不生影響，毋庸再予審酌，併此敘明。
七訴訟費用負擔之依據：民事訴訟法第78條。
中    華    民    國    95    年    2     月    27    日
                    民事第六庭法      官  姜悌文
以上正本係照原本作成
如對本判決上訴，須於判決送達後20日內向本院提出上訴狀，並
依上訴利益繳納上訴費。
中    華    民    國    95    年    3     月     1    日
                              法院書記官  蔡炎暾


司法院資訊處製作；財團法人民間司法改革基金會備份。
